【裁判字號】    98,訴,1556
【裁判日期】    981117
【裁判案由】    違反臺灣地區與大陸地區人民關係條例等
【裁判全文】
臺灣臺南地方法院刑事判決              98年度訴字第1556號
公  訴  人  臺灣臺南地方法院檢察署檢察官
被      告  乙○○
上列被告因違反臺灣地區與大陸地區人民關係條例等案件，經檢
察官聲請以簡易判決處刑（98年度偵字第7520號），經本院改依
通常程序審理，被告就被訴事實為有罪之陳述，本院裁定由受命
法官獨任進行簡式審判程序，判決如下：
    主  文
乙○○共同違反不得使大陸地區人民非法進入台灣地區規定，處
有期徒刑陸月，減為有期徒刑參月，如易科罰金，以銀元參佰元
即新台幣玖佰元折算壹日；又共同違反不得使大陸地區人民非法
進入台灣地區規定，處有期徒刑陸月，減為有期徒刑參月，如易
科罰金，以銀元參佰元即新台幣玖佰元折算壹日。應執行有期徒
刑陸月，如易科罰金，以銀元參佰元即新台幣玖佰元折算壹日。
。緩刑貳年。
    事實及理由
一、本件被告犯罪事實及證據並所犯法條，除證據補充：被告於
    本院訊問及審理時之自白外，餘引用檢察官起訴書之記載（
    如附件）。
二、按行為後法律有變更者，適用行為時之法律，但行為後之法
    律有利於行為人者，適用最有利於行為人之法律，修正後刑
    法第二條第一項定有明文。查被告行為後：
（一）臺灣地區與大陸地區人民關係條例於民國九十二年十月二
      十九日修正公布，並於同年十二月三十一日施行。修正前
      同條例第七十九條第一項規定「違反第十五條第一款規定
      者，處五年以下有期徒刑、拘役或科或併科新臺幣五十萬
      元以下罰金」，修正後同條例第七十九條第一項規定「違
      反第十五條第一款規定者，處一年以上七年以下有期徒刑
      ，得併科新臺幣一百萬元以下罰金」，依刑法第二條第一
      項比較新舊法之結果，以修正前即行為時之舊法較有利於
      被告，是既無刑法第二條第一項後段之情事，自仍應依同
      條項前段，適用修正施行前臺灣地區與大陸地區人民關係
      條例第七十九條第一項規定，予以論罪科刑。
（二）另刑法部分條文業於九十四年一月七日修正公布，並於九
      十五年七月一日施行，茲就本件所涉及之新舊刑法比較說
      明如下：
   1、修正前後刑法第二十八條係將文字修正成「實施」及「實
      行」之區別，用以排除「陰謀」及「預備」共同正犯，惟
      本案非屬陰謀及預備共同正犯類型，無論依新、舊刑法之
      規定，均構成共同正犯。是此部分修正對被告而言，並無
      有利或不利之區別，無庸為法律變更之比較，，自應依刑
      法第二條第一項前段，適用修正施行前刑法第二十八條規
      定論以共同正犯。
   2、又修正施行前之刑法第四十一條第一項前段規定：「犯最
      重本刑為五年以下有期徒刑以下之刑之罪，而受六個月以
      下有期徒刑或拘役之宣告，因身體、教育、職業、家庭之
      關係或其他正當事由，執行顯有困難者，得以一元以上三
      元以下折算一日，易科罰金。」且被告行為時之易科罰金
      折算標準，修正前罰金罰鍰提高標準條例第二條前段（現
      已刪除）規定，就其原定數額提高為一百倍折算一日，則
      本件被告行為時之易科罰金折算標準，應以銀元三百元折
      算一日，經換算為新臺幣後，為以新臺幣九百元折算為一
      日。然修正施行後之刑法第四十一條第一項前段則規定：
      「犯最重本刑為五年以下有期徒刑以下之刑之罪，而受六
      個月以下有期徒刑或拘役之宣告者，得以新臺幣一千元、
      二千元或三千元折算一日，易科罰金」。比較修正前後之
      易科罰金折算標準，以修正施行前之刑法第四十一條第一
      項前段，及廢止前之罰金罰鍰提高標準條例第二條等規定
      ，較有利於被告，應依刑法第二條第一項前段，適用行為
      時法，即修正前之刑法第四十一條第一項前段及廢止前之
      罰金罰鍰提高標準條例第二條等規定，諭知易科罰金之折
      算標準。
三、核被告乙○○所為，係違反修正前臺灣地區與大陸地區人民
    關係條例第十五條第一款規定，而犯同條例第七十九條第一
    項使大陸地區人民非法進入臺灣地區罪及刑法第二百十六條
    、第二百十四條之行使使公務員登載不實罪。被告乙○○與
    林蘭珠、綽號「發仔」男子間，有犯意聯絡及行為分擔，均
    為共同正犯。被告於使公務員登載不實事項於公文書之行為
    後，復持該公文書以行使，使公務員登載不實事項於公文書
    罪之低度行為應為行使之高度行為所吸收，不另論罪。又被
    告所犯上開行使使公務員登載不實罪，均係為使林蘭珠得以
    非法入境之階段行為，依一般社會觀念，應評價為一個行為
    ，是此，被告以一行為同時觸犯修正前臺灣地區與大陸地區
    人民關係條例第七十九條第一項與刑法第二百十六條、第二
    百十四條之行使公務員登載不實等罪，為想像競合犯，應依
    刑法第五十五條前段規定，從一重之修正前臺灣地區與大陸
    地區人民關係條例第七十九條第一項處罰。另被告先後於91
    年9月間及92年6月間二次行使偽造文書及使大陸地區人民非
    法進入臺灣地區，時間相距九個多月，應係犯意各別，行為
    互殊，應予分論併罰。爰審酌被告乙○○前無犯罪紀錄，有
    臺灣高等法院被告前案紀錄表一份在卷可按，其為圖小利而
    使大陸地區人民非法進入台灣地區，影響政府對入出境管理
    之正確性、以假結婚及不實之資料提出申請為犯罪手段，影
    響國家對於戶政及管理大陸人士來臺事務之正確性，對社會
    造成隱藏潛在之危險，惟考量被告並未獲得任何金錢，且其
    犯罪後尚知坦承犯行，態度良好及其他一切情狀，分別量處
    如主文所示之刑，及定應執行之刑並諭知易科罰金之折算標
    準，以資懲戒。至於聲請意旨雖就被告具體求刑有期徒刑壹
    年貳月，惟本院認以量處如主文所示之刑為適當，檢察官之
    求刑，核屬過重，附此敘明。又被告犯罪時間，於九十六年
    四月二十四日以前，應依中華民國九十六年罪犯減刑條例第
    二條第一項第三款、第七條之規定減刑如主文所示。再按犯
    罪在新修正之刑法施行前，新法施行後緩刑之宣告，應適用
    新法第74條之規定（最高法院九十五年度第八次刑事庭會議
    決議可資參照）。末查被告未曾因故意犯罪受有期徒刑以上
    刑之宣告及執行，有前揭被告前案紀錄表可稽，其犯後坦承
    犯行，頗具悔意，參以被告於92年間因車床工作不慎輾斷左
    手手掌而領有殘障手冊，生活甚為不便，本院因認被告經此
    起訴審判科刑，已足資警惕，而無再犯之虞，上開宣告之刑
    ，以暫不執行為適當，爰依修正施行後刑法第74條第1項第1
    款規定，諭知緩刑二年，以啟自新。
四、依刑事訴訟法第299條第一項前段、第273條之1第1項、第31
    0條之2、第454條第2項，修正前臺灣地區與大陸地區人民關
    係條例第15條第1款、第79條第1項，刑法第11條前段、第2
    條第1項前段、第216條、第214條、第55條前段、第51條第5
    款、第74條第1項第1款，修正前刑法第28條、第41條第1項
    前段，修正廢止前罰金罰鍰提高標準條例第2條，中華民國
    九十六年罪犯減刑條例第2條第1項第3款、第7條，判決如主
    文。
五、如不服本件判決，得自收受送達之日起10日內，向本院提起
    上訴。
本案經檢察官甲○○到庭執行職務。
中    華    民    國    98    年    11    月    17    日
                  刑事第十五庭  法  官  林彥君
以上正本證明與原本無異
如不服本判決應於收受本判決後10日內向本院提出上訴書狀，並
應敘述具體理由。其未敘述上訴理由者，應於上訴期間屆滿後20
日內向本院補提理由書狀（均須按他造當事人之人數附繕本）「
切勿逕送上級法院」。
                                書記官  莊淑雅
中    華    民    國    98    年    11    月    17     日
附錄本案論罪科刑法條全文：
中華民國刑法第214條
明知為不實之事項，而使公務員登載於職務上所掌之公文書，足
以生損害於公眾或他人者，處3年以下有期徒刑、拘役或5百元以
下罰金。
中華民國刑法第216條
行使第210條至第215條之文書者，依偽造、變造文書或登載不實
事項或使登載不實事項之規定處斷。
修正前臺灣地區與大陸地區人民關係條例第79條
違反第15條第1款規定者，處5年以下有期徒刑、拘役或科或併科
新台幣50萬元以下罰金。


司法院資訊處製作；財團法人民間司法改革基金會備份。
